最　高　行　政　法　院　判　決　　　　　　　　　九十一年度判字第一一○六號
　　上　訴　人　甲○○
　　訴訟代理人　丙○○
　　被 上訴 人　高雄縣稅捐稽徵處
　　代　表　人　乙○○
右當事人間因土地增值稅事件，上訴人對於中華民國九十年四月二十四日高雄高等行
政法院九十年度訴字第一九號判決，提起上訴，本院判決如左：
　　主  文
上訴駁回。
上訴審訴訟費用由上訴人負擔。
　　理  由
本件上訴人（原審原告）起訴主張：上訴人於八十七年十月間受贈坐落高雄縣大寮鄉
○○段潮州寮小段六○二四地號土地，並申請依修正前土地稅法第三十九條之二規定
免徵土地增值稅。系爭土地於八十七年七月一日租予偉正交通股分有限公司（下稱偉
正公司），租賃期間至八十八年六月三十日止，因偉正公司無法支付租金而於八十七
年九月三十日終止。上訴人乃於同年十月初恢復農用，栽種土芒果；後因欲改種經濟
價值較高之金凰芒果，乃將土芒果挖除，又為擴大耕地範圍，將養雞場中之水泥地敲
碎翻起，部分較碎之石塊並配合土壤混合舖平避免土壤流失及減少雜草於整地期間，
嗣被上訴人派人勘查，以系爭土地係為出租停車場使用為由，即予開單補稅，難令人
心服等語。
被上訴人則以：系爭土地之原所有權人劉日月於八十七年十月五日贈與上訴人之前，
已於八十七年六月二十六日將該土地出租予陳忠明（更名為陳家鴻）供作停置車輛使
用，出租期間自八十七年七月一日至八十八年六月三十日止。被上訴人於八十七年十
一月十三日實地會勘時，系爭土地未作農業使用，而舖設碎石，並停有偉正公司之油
罐車，顯見系爭土地於移轉前，在原所有權人劉日月持有時即已變更用途，移轉後上
訴人仍未作農業使用，不符土地稅法免徵土地增值稅規定之要件。又本件申報土地移
轉時係採書面審核，未現場勘查，縱令上訴人已取得高雄縣大寮鄉公所核發之八十七
年十月二日大鄉農字第三二四五三號自耕能力證明書而栽種有芒果樹株據以申請免稅
，惟嗣後即恢復不繼續耕作使用，並經被上訴人發現移轉時已不符合免稅要件，被上
訴人自得依法補徵原免徵土地增值稅三、二二三、八六二元等語，資為抗辯。
原審斟酌全辯論意旨及調查證據之結果，以：系爭土地於贈與前即出租予陳忠明（更
名為陳家鴻）供案外人偉正公司停放車輛使用，出租期間自八十七年七月一日至八十
八年六月三十日止，為兩造所不爭執。上訴人稱租期至八十七年九月三十日終止租約
，與承租人陳家鴻於被上訴人調查時所述係於同年底解約不同。又案外人劉日月於八
十七年十月五日將系爭土地贈與上訴人，上訴人於同年月七日向被上訴人申報土地增
值稅，八十七年十月底開始整地，十一月底始種好果樹，期間並無辦理休耕。被上訴
人於八十七年十一月十三日會勘系爭土地現場，上訴人所有系爭部分除有農舍外，尚
停有油罐車，緊鄰系爭土地而屬上訴人之父李遊南、兄李進昌所有，且同時出租予陳
家鴻之同段六○二三、六○二五地號土地，現場鋪設碎石，並無農作物，亦停放油罐
車等多輛車輛，上訴人於起訴狀亦自承當時將原種植土芒果挖除，足見系爭土地與六
○二三、六○二五地號土地係一體供作停車場使用（上訴人所有系爭土地夾於其父、
兄之間），即原僅種植土芒果，而於所有權移轉後將原種作物移除供作停車場使用，
是高雄縣大寮鄉公所核發自耕能力證明書時固種有芒果株，然系爭土地於所有權移轉
時既無作農業使用，移轉後亦未作農業使用之情形，被上訴人依法補徵土地增值稅，
要無不合，因將原決定及原處分均予維持，駁回上訴人之訴，核無違誤。上訴論旨，
仍執前詞，主張被上訴人於前次訴願答辯時曾述及「按農業用地移轉時，承受人須取
得自耕能力證明書，而是否作農作之使用乃自耕力證明書核發之審查項目之一，可見
系爭土地在移轉時必然是作農業使用狀態．．．」，並遭撤銷原處分；乃將此改為「
自耕能力證明係採書面審核，原處分機關未至現場勘查，縱令訴願人為取得．．．」
，被上訴人就同一事實竟有兩種不同說法，難令人心服。又「自耕能力證明書」為移
轉時是否作為農用之主要證明資料，上訴人向大寮鄉公所申請調閱有關資料，遭以行
政程序法相關規定予以否准；原判決採信被上訴人之說法而否准上訴人調閱請求，致
作成對上訴人不利之判決。又上訴人整地係為種植較優良之芒果樹種，並無休耕之情
事，且該樹種於八十七年十二月初種植完成，亦經被上訴人於八十八年二月二十三日
再次複勘可資證實。另系爭土地是否供作停車場使用，非僅得憑租約認定租賃期間，
應查核偉正公司租金交付之流程，況系爭土地因鋪設水泥而適合停車，豈有於租賃期
間將水泥翻起後鋪設土壤及碎石之理云云，顯係就原判決取捨證據、認定事實職權之
行使，有所爭執，難謂原判決違背法令，上訴意旨求予廢棄，並無理由，應予駁回。
據上論結，本件上訴為無理由，爰依行政訴訟法第二百五十五條第一項、第九十八條
第三項前段，判決如主文。
中　　華　　民　　國　　九十一　　　年　　　六　　　　月　　二十七　　　日
                    最 高 行 政 法 院  第 二 庭
                                審 判 長 法  官　　　陳　石　獅
                                         法  官      吳  明  鴻
                                         法  官　　　彭　鳳　至
                                         法  官　　　高　啟　燦
                                         法  官　　　黃　合　文
右  正  本  證  明  與  原  本  無  異
　　　　　　　　　　　　　　　　　　　　 法院書記官　王  福  瀛
中　　華　　民　　國　　九十一　　　年　　　七　　　　月　　　二　　　　日
